【裁判字號】    92,訴,1590
【裁判日期】    921222
【裁判案由】    違反著作權法
【裁判全文】
臺灣高雄地方法院刑事判決                        九十二年度訴字第一五九號
    公  訴  人  臺灣高雄地方法院檢察署檢察官
    被      告  丙○○
右列被告因違反著作權法案件，經檢察官提起公訴（九十二年度偵字第九六三七號）
及併案審理（同署：九十二年度偵字第一三七０三號、第一三七０四號、第一三七０
五號、第一四九一０號），嗣因被告就被訴事實為有罪之陳述，並聽取當事人意見後
，改依簡式審判程序，判決如左：
    主  文
丙○○共同以意圖銷售而擅自以重製之方法侵害他人之著作財產權為常業，處有期徒
刑壹年貳月。
扣案猥褻光碟片肆佰零壹片、附表一之盜版電腦程式光碟肆仟貳佰零貳片、附表二之
電腦程式光碟貳仟陸佰捌拾肆片、販賣盜版光碟帳冊壹本、盜版光碟目錄肆本、電腦
壹部（含主機、螢幕、滑鼠、鍵盤）、燒錄機壹台、光碟機壹台、對燒機壹台、現金
伍仟肆佰元，均沒收。
    事  實
一、丙○○明知由不詳姓名年籍綽號「阿坤」之成年男子所提供如附表一所示之電腦
    程式光碟，均係擅自重製屬侵害他人電腦程式著作財產權之盜版光碟，竟與該綽
    號「阿坤」之成年男子，共同基於意圖營利而交付為常業之犯意聯絡，於民國九
    十二年四月間某起，以新臺幣（下同）八百元之代價受僱於該綽號「阿坤」之成
    年男子，在高雄市三民區○○○路一０九號前設攤販賣附表一所示之盜版電腦程
    式光碟。又甲○○（由本院另行審理）與丙○○及該綽號「阿坤」之成年男子，
    共同基於意圖營利而交付為常業之犯意聯絡，於九十二年五月三日某時，亦以八
    百元之代價受僱於該綽號「阿坤」之成年男子，於上開地點，先由甲○○將事先
    印製之盜版光碟目錄提供予不特定之客人選取並收取交易之對價後，即聯絡丙○
    ○自儲放附表一所示盜版光碟之高雄市三民區○○○路一九九號內取出該選購之
    盜版光碟交付予買受人，且以之為常業。嗣於九十二年五月三日十七時三十分許
    ，適有顧客洪晟瑋、林莠騫分別以五百元、四百元之價格，選購目錄上編號Ｄ－
    一二六三號、一七三二一之二號之「Ａｕｔｏ  ＣＡＤ  ２００２」、「傭兵戰
    場」盜版光碟各一片，於丙○○將上開盜版光碟片交予洪晟瑋、林莠騫時，為警
    當場查獲，並扣得附表一所示之盜版電腦程式光碟四千二百零二片、販賣盜版光
    碟帳冊一本、盜版光碟目錄四本及販賣所得現金五千四百元。
二、又丙○○明知附表二所示之電腦程式光碟，均係他人所享有之電腦程式著作財產
    權之物，又明知扣案猥褻光碟四百零一片之內容均係有男女性器官、性交、口交
    及異物插入女子陰道等足以引起興奮或滿足性慾之猥褻影音光碟，竟與不詳姓名
    年籍綽號「ＭＩＭＩＣ」之成年男子，共同基於意圖銷售而以重製方法侵害他人
    著作財產權及意圖營利而交付之方法侵害他人著作財產權為常業之聯絡犯意及販
    賣猥褻物品之概括犯意聯絡，自九十二年四月間某日起至同年七月十一日止，由
    該綽號「ＭＩＭＩＣ」之成年男子於架設完成之「動力資訊站」（ｗｗｗ．ａｎ
    ｇｅｌｆｉｒｅ．ｃｏｍ／ｅｘ／ｐｏｗｅｒｂｍｗ）網站上刊登電腦程式及色
    情光碟片目錄，並提供ｐｏｗｅｒ９９  ｈｉ２００ｅ＠ｈｏｔｍａｉｌ．ｃｏ
    ｍ郵件信箱，以每片五十元之價格，供不特定人以電子郵件選購上開盜版電腦程
    式光碟及猥褻影音光碟，再由該綽號「ＭＩＭＩＣ」之成年男子將訂購之電子郵
    件轉寄至丙○○之ｂｏｓｓ１ａ＠ｈｏｔｍａｉｌ．ｃｏｍ郵件信箱內，再由丙
    ○○負責向其他網站調取客戶所訂購之上開盜版電腦程式及猥褻光碟充作母片，
    而以燒錄機對拷方式予以重製及製造完成後，利用不知情之郵差，以代收貨價之
    方式寄交訂購之人，並由受貨人將貨款連同郵寄費用交與郵差，然後由郵局將代
    收貨價存入丙○○之000－000000－0－0000000號郵局劃撥儲
    金帳戶內，丙○○再提領所得款項，將其中四成分予該綽號「ＭＩＭＩＣ」之成
    年男子，並以之為常業。嗣於九十二年七月十一日十七時五十分許，在高雄市○
    ○○路一九九號，為警查獲，並扣得猥褻光碟四百零一片、附表二之電腦程式光
    碟二千六百八十四片及丙○○所有供犯罪用之電腦一部（含主機、螢幕、滑鼠、
    鍵盤）、燒錄機一台、光碟機一台（警員誤為燒錄機）、對燒機一台。
二、案經智冠科技股份有限公司、華康科技開發股份有限公司、訊連科技股份有限公
    司委由中華民國資訊產品反仿冒聯盟訴由高雄市政府警察局三民第一分局報由臺
    灣高雄地方法院檢察署檢察官偵查起訴及內政部警政署保安警察第二總隊報由臺
    灣高雄地方法院檢察署檢察官移請併案審理。
    理  由
壹、程序方面：
按本件被告所犯係死刑、無期徒刑、最輕本刑為三年以上有期徒刑以外之罪，其
    於準備程序就前揭被訴事實為有罪之陳述，經受命法官告知簡式審判程序之旨，
    並聽取其與公訴人之意見後，本院認無不得或不宜改依簡式審判程序進行之處，
    爰依刑事訴訟法第二百七十三條之一第一項、第二百八十四條之一，裁定本件由
    受命法官獨任進行簡式審判程序，合先敘明。
貳、實體方面：
  甲、認定犯罪事實所憑之證據及理由：
    一、訊據被告對右揭時、地之犯罪事實均坦承不諱，本院另審酌：
      (一)共同被告甲○○於警詢、偵查中及本院審理時陳述與被告之供述情節相符。
      (二)告訴代理人乙○○、陳文詮於警詢之指述及證人洪晟瑋、林莠騫於警詢之陳
        述與被告之供述大致相符。
      (三)並有公司執照影本七份、營利事業登記證影本七份、軟體封面影本七份、郵
        政存簿儲金簿影本一本、網頁列印資料三張、網頁列印電腦程式目錄四十六
        頁、網頁列印猥褻光碟目錄（含圖片）十九頁、代收貨價郵件詳情單影本五
        十份及現場照片二十幀附卷可稽。
      (四)此外，復有扣案附表一之盜版電腦程式光碟四千二百零二片、販賣盜版光碟
        帳冊一本、盜版光碟目錄四本及販賣所得現金五千四百元、猥褻光碟四百零
        一片、附表二之盜版電腦程式光碟二千六百八十四片及丙○○所有供犯罪所
        用之電腦一部（含主機、螢幕、滑鼠、鍵盤）、燒錄機一台、光碟機一台（
        警員誤為燒錄機）、對燒機一台可資證明。
      (五)綜上所述，足見被告自白與事實相符，本件事證明確，被告犯行應可認定。
    二、再者：
      (一)猥褻出版品，乃指一切在客觀上，足以刺激或滿足性慾，並引起普通一般人
        羞恥或厭惡感而侵害性的道德感情，有礙於社會風化之出版品而言。猥褻出
        版品與藝術性、醫學性、教育性等出版品之區別，應就出版品整體之特性及
        其目的而為觀察，並依當時之社會一般觀念定之。又有關風化之觀念，常隨
        社會發展、風俗變異而有所不同，主管機關所為釋示，自不能一成不變，應
        基於尊重憲法保障人民言論出版自由之本旨，兼顧善良風俗及青少年身心健
        康之維護，隨時檢討改進。至於個別案件是否已達猥褻程度，法官於審判時
        應就具體案情，適用法律，不受行政機關函釋之拘束，乃屬當然（司法院大
        法官會議解釋第四百零七號可供參考）。是由上開解釋文意旨可知，所謂「
      猥褻內容」之定義，應同時滿足一切在客觀上，足以刺激或滿足性慾引
        起普通一般人羞恥或厭惡感而侵害性的道德感情有礙於社會風化，始足當
        之。經查扣案猥褻光碟四百零一片之內容確有如上開附存網頁列印猥褻光碟
        目錄（含圖片）所示之影像，業據被告於本院審理時自承在卷，且經本院勘
        驗結果上開影像確有男女性交、口交及異物插入女子陰道之情事（見本院九
        十二年十二月八日審判筆錄）。準此，上開扣案之猥褻光碟片，不僅在客觀
        上足以刺激或滿足性慾，亦足以引起一般人羞恥及厭惡感而侵害性的道德感
        情，有礙於社會風化，自為猥褻光碟。
      (二)刑法上所謂常業犯，指反覆以同種類行為為目的之社會活動之職業性犯罪而
        言。本件被告於犯本件犯行時並無職業，業據被告於本院準備程序時陳述明
        確，又扣案附表一、二之電腦程式光碟數量甚多，且被告犯罪時間長達近三
        月，故被告顯然係藉此犯罪為生無訛。
  乙、論罪：
    一、按行為後法律有變更者，適用裁判時之法律。但裁判前之法律有利於行為人
        者，適用最有利於行為人之法律，刑法第二條第一項亦有明定。本件被告犯
        罪後，著作權法已於九十二年七月九日修正公布，並於同年月十一日生效。
        依修正前第九十一條第二項、第九十三條第三款、第九十四條規定「意圖銷
        售或出租而擅自以重製之方法侵害他人之著作財產權者，處六月以上五年以
        下有期徒刑，得併科新臺幣三十萬元以下罰金。」、「有下列情形之一者，
        處二年以下有期徒刑，得併科新臺幣十萬元以下罰金︰．．三、以第八十七
        條各款方法之一侵害他人之著作權者。」、「以犯第九十一條、．．或第九
        十三條之罪為常業者，處一年以上七年以下有期徒刑，得併科新臺幣四十五
        萬元以下罰金。」；而修正後第九十一條第一、三項、第九十一條之一第一
        、三項、第九十四條則規定：「意圖營利而以重製之方法侵害他人之著作財
        產權者，處五年以下有期徒刑、拘役，或併科新臺幣二十萬元以上二百萬元
        以下罰金。．．以重製於光碟之方法犯第一項之罪者，處五年以下有期徒刑
        、拘役，或併科新臺幣五十萬元以上五百萬元以下罰金。」、「意圖營利而
        以移轉所有權之方法散布著作原件或其重製物而侵害他人之著作財產權者，
        處三年以下有期徒刑、拘役或科或併科新臺幣七十五萬元以下罰金。．．犯
        第一項之罪，其重製物為光碟者，處三年以下有期徒刑、拘役，或併科新臺
        幣一百五十萬元以下罰金。」、「以犯．．第九十一條之一．．之罪為常業
        者，處一年以上七年以下有期徒刑，得併科新臺幣三十萬元以上三百萬元以
        下罰金。以犯第九十一條第三項之罪為常業者，處一年以上七年以下有期徒
        刑，得併科新臺幣八十萬元以上八百萬元以下罰金。」，被告前開犯行，同
        時該當於上開新、舊著作權法之規定，經比較新舊法之結果，以舊法較有利
        於被告。
    二、核被告所為係犯修正前著作權法第九十一條第二項、第九十四條之意圖銷售
        而擅自以重製之方法侵害他人之著作財產權為常業罪、修正前著作權法第九
        十三條第三款、第九十四條之明知為侵害著作權之物而以意圖營利而交付之
        方法侵害他人著作權為常業罪、刑法第二百三十五條第一項之販賣猥褻物品
        罪及刑法第二百三十五條第二項之意圖販賣而製造猥褻物品罪。
    三、共犯：被告與甲○○、不詳姓名年籍綽號「阿坤」之成年男子間，就上開犯
        罪事實一之犯行，有犯意之聯絡及行為之分擔，為共同正犯；又被告與不詳
        姓名年籍綽號「ＭＩＭＩＣ」之成年男子間，就上開犯罪事實二之犯行，有
        犯意聯絡及行為分擔，為共同正犯。
    四、間接正犯：被告利用不知情之郵差寄送販售之盜版電腦程式光碟及猥褻光碟
        ，為間接正犯。
    五、連續犯：被告先後多次製造、販賣猥褻物品之犯行，分別係時間緊接，犯罪
        構成要件相同，顯係基於概括犯意為之，應各依刑法第五十六條連續犯規定
        論以一罪，並均加重其刑。
    六、想像競合犯：被告基於一重製及製造之犯意，以重製附表二之電腦程式光碟
        及猥褻光碟，係一行為同時觸犯修正前著作權法第九十四條、第九十一條第
        二項之意圖銷售而擅自以重製之方法侵害他人著作財產權為常業罪，及刑法
        第二百三十五條第二項之意圖販賣而製造猥褻物品罪，為想像競合犯，應從
        一重之意圖銷售而擅自以重製之方法侵害他人著作財產權為常業罪處斷；又
        被告基於一販賣之犯意，以一行為販賣附表二之電腦程式光碟及猥褻光碟，
        係以一行為同時觸犯修正前著作權法第九十四條、第九十三條第三款明知為
        侵害著作權之物而以意圖營利而交付之方法侵害他人著作權為常業罪及刑法
        第二百三十五條第一項之販賣猥褻物品罪，亦為想像競合犯，應從一重之明
        知為侵害著作權之物而以意圖營利而交付之方法侵害他人著作財產權為常業
        罪處斷。
    七、牽連犯：被告所犯上開修正前著作權法第九十一條第二項、第九十四條之意
        圖銷售而擅自以重製之方法侵害他人之著作財產權為常業罪及著作權法第九
        十三條第三款、第九十四條之明知為侵害著作權之物而以意圖營利而交付之
        方法侵害他人著作權為常業罪間，有方法目的之牽連犯關係，應依刑法第五
        十五條規定從一重之意圖銷售而擅自以重製之方法侵害他人之著作財產權為
        常業罪處斷。
  丙、科刑：本院審酌被告除有賭博前科外，別無其他前科紀錄，有臺灣高雄地方法
      院察署刑案資料查註紀錄表、本院被告院內索引卡紀錄表、臺灣高等法院被告
      全國前案紀錄表各乙份在卷可按，素行尚屬良好，被告意圖營利而擅自重製、
      販售侵害告訴人等耗費鉅額人力物力始完成之電腦程式著作，毫不尊重智慧財
      產權，致嚴重影響我國國際形象及地位，且意圖營利而販製猥褻內容之光碟，
      誤導社會大眾之性觀念；又於第一次經警搜索查獲後，不知悔改，仍繼續遂行
      其常業犯罪行為，及被告犯罪之動機、目的、對被害人所侵害之程度及犯後坦
      承犯行態度良好等一切情狀，量處如主文所示之刑，以示懲戒。
  丁、沒收：扣案猥褻光碟片四百一片，為猥褻物品，已如上開所述，不問屬於犯人
      與否，應依刑法第二百三十五條第三項之規定宣告沒收。附表一所示之盜版電
      腦程式光碟四千二百零二片、現金五千四百元，因被告係受不詳姓名年籍綽號
      「阿坤」之成年男子所僱佣，故應屬該綽號「阿坤」之成年男子所有，且係供
      犯罪所用或所得之物，應各依刑法第三十八條第一項第二、三款規定，宣告沒
      收。附表二之電腦程式光碟二千六百八十四片、販賣盜版光碟帳冊一本、盜版
      光碟目錄四本、電腦一部（含主機、螢幕、滑鼠、鍵盤）、燒錄機一台、光碟
      機一台、對燒機一台，均為被告所有，且分別係供本件犯罪所用之物，業據被
      告於本院陳述明確，應各依刑法第三十八條第一項第二款之規定，均宣告沒收
      。
  戊、併案部分之說明：
    (一)臺灣高雄地方法院檢察署檢察官九十二年度偵字第一三七０三號、第一三七０
      四號、第一三七０五號移送併辦部分，與起訴部分有事實上一罪之關係，為起
      訴效力所及，本院自應併予審理。
    (二)臺灣高雄地方法院檢察署檢察官九十二年度偵字第一四九一０號移送併辦部分
      ，經本院認定與起訴之犯罪事實，有常業犯之實質上一罪關係及想像競合犯、
      牽連犯之裁判上一罪關係，已如前述，亦為起訴效力所及，本院仍得加以審理
      。
參、據上論斷，應依刑事訴訟法第二百七十三條之一第一項、第二百八十四條之一、
    第二百九十九條第一項前段，修正前著作權法第九十四條、第九十一條第二項、
    第九十三條第三款、第八十七條第二款，刑法第二條第一項但書、第十一條前段
    、第二十八條、第五十六條、第二百三十五條第一項、第二項、第五十五條、第
    二百三十五條第三項、第三十八條第一項第二、三款，罰金罰鍰提高標準條例第
    一條前段。
中      華      民      國    九十二    年     十二     月    二十二    日
                                  臺灣高雄地方法院刑事第十三庭
                                      法  官  曾吉雄
右正本證明與原本無異。
如不服本判決，應於判決送達後十日內，向本院提出上訴狀。
                                      書記官  唐美玲
中    華    民    國    九十二    年      十二     月      二十五      日
附表一：
┌───┬─────────────┬───┬────────────┐
│編 號 │被侵害電腦程式著作名稱    │數  量│  著    作    權    人  │
├───┼─────────────┼───┼────────────┤
│ 一   │蜀山外傳－紫青劫          │六片  │智冠科技股份有限公司    │
├───┼─────────────┼───┼────────────┤
│ 二   │金庸群俠傳                │一片  │智冠科技股份有限公司    │
├───┼─────────────┼───┼────────────┤
│ 三   │紅樓夢－十二金釵          │一片  │智冠科技股份有限公司    │
├───┼─────────────┼───┼────────────┤
│ 四   │仙狐奇緣－水火金雷        │四片  │智冠科技股份有限公司    │
├───┼─────────────┼───┼────────────┤
│ 五   │華康金蝶100               │三片  │華康科技開發股份有限公司│
├───┼─────────────┼───┼────────────┤
│ 六   │華康金碟2000             │一片  │華康科技開發股份有限公司│
├───┼─────────────┼───┼────────────┤
│ 七   │Power DVD XP4.0           │一片  │訊連科技股份有限司      │
├───┼─────────────┼───┼────────────┤
│ 八   │威力導演                  │二片  │訊連科技股份有限司      │
├───┼─────────────┼───┼────────────┤
│ 九   │傭兵戰場                  │一片  │松崗科技股份有限公司    │
├───┼─────────────┼───┼────────────┤
│ 十   │Auto CAD2002              │一片  │美商奧特克公司          │
├───┼─────────────┴───┴────────────┤
│十一  │其他侵害不詳著作權人之電腦程式著作光碟共四千一百八十一片。  │
└───┴──────────────────────────────┘
附表二：
┌───┬─────────────┬───┬────────────┐
│編 號 │被侵害電腦程式著作名稱    │數  量│  著    作    權    人  │
├───┼─────────────┼───┼────────────┤
│ 一   │華康金碟字型              │三片  │華康科技開發股份有限公司│
├───┼─────────────┼───┼────────────┤
│ 二   │photo Impact 6.0          │一片  │友立資訊股份有限公司    │
├───┼─────────────┼───┼────────────┤
│ 三   │photo Express 4.0         │二片  │友立資訊股份有限公司    │
├───┼─────────────┼───┼────────────┤
│ 四   │Dyna Doc 4.0              │一片  │華康科技開發股份有限公司│
├───┼─────────────┼───┼────────────┤
│ 五   │新注音小老師              │二片  │華康科技開發股份有限公司│
├───┼─────────────┼───┼────────────┤
│ 六   │Video stuido 5.0          │二片  │友立資訊股份有限公司    │
├───┼─────────────┼───┼────────────┤
│ 七   │PC-cillin2001             │一片  │趨勢科技股份有限公司    │
├───┼─────────────┼───┼────────────┤
│ 八   │DVD picture show1.0       │二片  │友立資訊股份有限公司    │
├───┼─────────────┼───┼────────────┤
│ 九   │photo Impact 7.0          │一片  │友立資訊股份有限公司    │
├───┼─────────────┼───┼────────────┤
│ 十   │繁簡世界通6.0             │一片  │華康科技開發股份有限公司│
├───┼─────────────┼───┼────────────┤
│十一  │CIF Animator5.0           │一片  │友立資訊股份有限公司    │
├───┼─────────────┼───┼────────────┤
│十二  │PC-cillin2002             │一片  │趨勢科技股份有限公司    │
├───┼─────────────┼───┼────────────┤
│十三  │金庸群俠傳                │一片  │智冠科技股份有限公司    │
├───┼─────────────┼───┼────────────┤
│十四  │暗黑破壞神2               │三片  │松崗科技股份有限公司    │
├───┼─────────────┼───┼────────────┤
│十五  │狂戀字型                  │一片  │華康科技開發股份有限公司│
├───┼─────────────┼───┼────────────┤
│十六  │Video stuido 6.0          │一片  │友立資訊股份有限公司    │
├───┼─────────────┴───┴────────────┤
│十七  │其他侵害不詳著作權人之電腦程式著作光碟共二千六百六十片。    │
└───┴──────────────────────────────┘
本件論罪科刑法條：
修正前著作權法第九十四條：
以犯第九十一條、第九十二條或第九十三條之罪為常業者，處一年以上七年以下有期
徒刑，得併科新臺幣四十五萬元以下罰金。
修正前著作權法第九十一條：
擅自以重製之方法侵害他人之著作財產權者，處六月以上三年以下有期徒刑，得併科
新臺幣二十萬元以下罰金。
意圖銷售或出租而擅自以重製之方法侵害他人之著作財產權者，處六月以上五年以下
徒刑，得併科新臺幣三十萬元以下罰金。
修正前著作權法第九十三條：
有下列情形之一者，處二年以下有期徒刑，得併科新台幣十萬元以下罰金︰
一、侵害第十五條至第十七條規定之著作人格權者。
二、違反第七十條規定者。
三、以第八十七條各款方法之一侵害他人之著作權者。
修正前著作權法第八十七條：
有下列情形之一者，除本法另有規定外，視為侵害著作權或製版權︰
一、以侵害著作人名譽之方法利用其著作者。
二、明知為侵害著作權或製版權之物而散布或意圖散布而陳列或持有或意圖營利而交
    付者。
三、輸入未經著作財產權人或製版權人授權重製之重製物或製版物者。
四、未經著作財產權人同意而輸入著作原件或其重製物者。
五、明知係侵害電腦程式著作財產權之重製物而仍作為直接營利之使用者。
刑法第二百三十五條：
散布、播送或販賣猥褻之文字、圖畫、聲音、影像或其他物品，或公然陳列，或以他
法供人觀覽、聽聞者，處二年以下有期徒刑、拘役或科或併科三萬元以下罰金。
意圖散布、播送、販賣而製造、持有前項文字、圖畫、聲音、影像及其附著物或其他
物品者，亦同。
前二項之文字、圖畫、聲音或影像之附著物及物品，不問屬於犯人與否，沒收之。


司法院資訊處製作；財團法人民間司法改革基金會備份。
